【裁判字號】    89,訴,426
【裁判日期】    900327
【裁判案由】    綜合所得稅
【裁判全文】
高雄高等行政法院判決                              八十九年度訴字第四二六號
                              .
    原      告  甲○○
    訴訟代理人  洪惇睦 會計師
    被      告  財政部台灣省南區國稅局
    代  表  人  乙○○  局長
    訴訟代理人  丙○○
右當事人間因綜合所得稅事件，原告不服財政部中華民國八十九年八月三十一日台財
訴第0000000000號訴願決定，提起行政訴訟。本院判決如左：
    主  文
原告之訴駁回。
訴訟費用由原告負擔。
    事  實
一、事實概要：
    緣原告八十三年度綜合所得稅結算申報，列報全年綜合所得總額新台幣（以下同
    ）一、一０一、七九四元，案經被告初查以其尚漏報配偶黃良華取自大陸冠華鞋
    業有限公司（以下稱大陸冠華公司）之薪資所得一、五八二、四００元，彰化商
    業銀行股份有限公司、台灣銀行利息所得分別為二四、五四０元及五四、七二七
    元，大立伊勢丹百貨股份有限公司中獎所得一、五００元、台灣南區電信管理局
    其他所得三、六五六元，與短報租賃所得一０九、四四０元，乃核定全年綜合所
    得總額二、九０一、六一六元，應補徵稅額二五０、二０四元，並依所得稅法第
    一百十條第一項規定，按所漏稅額依有無扣繳憑單分別處以０．二倍及０．五倍
    罰鍰計八八、四００元（計至百元止）。原告不服，就薪資所得一、五八二、四
    ００元及罰鍰等二項目，申經復查結果，未獲變更，提起訴願，亦遭決定駁回，
    遂提起本件行政訴訟。
二、兩造聲明：
（一）原告聲明求為判決：訴願決定及原處分均撤銷。
（二）被告聲明求為判決：駁回原告之訴。
三、兩造主張之理由：
甲、原告起訴意旨略以：
（一）原告配偶黃良華八十三年度受僱於台灣冠良股份有限公司（下稱台灣冠良公司
      ），由公司派至大陸冠華負責驗貨工作。同時期又受聘於香港冠連公司擔任業
      務聯繫工作。台灣冠良公司、大陸冠華公司、香港冠連公司之主要股東均相同
      ，因此原告須經常往返台灣－香港－大陸。黃良華八十三年度受僱於台灣冠良
      公司薪資所得一九七、０００元，已有台灣冠良公司開立薪資所得扣繳憑單在
      案。同時任職於香港冠連公司之薪資所得一、五八二、四００元，由於該勞務
      提供地在香港，非屬中華民國來源所得，依法免納所得稅，因此原告未予合併
      申報，依法並無不合。
（二）由於台灣冠良公司、大陸冠華公司、香港冠連公司之主要出資股東相同，台灣
      冠良公司與香港冠連公司並簽訂雙方合作契約書。黃良華八十三年度於香港冠
      連公司提供勞務，取得薪資一、五八二、０００元，因原告及黃良華家庭仍居
      住台灣及基於台灣冠良公司與香港冠連公司之雙方合作關係，香港冠連公司始
      委託台灣冠良公司代為轉付原告，有台灣冠良公司之帳載及傳票為證，台灣冠
      良公司並未將轉付之薪資，列報為公司之費用，亦經被告所承認之事實，且依
      現行所得稅法尚無限制或禁止個人，不得兼職。
（三）按「事實之認定，應憑證據」，為最高行政法院六十二年判字第四０二號判例
      所明示。被告核定時，誤將黃良華於香港期間提供勞務取得香港冠連公司之薪
      資一、五八二、０００元，認係台灣冠良公司派原告於大陸冠華公司負責驗貨
      之薪資，黃良華為台灣冠良公司驗貨人員，原告從未否認，八十三年度黃良華
      已自台灣冠良公司取得薪資一九七、０００元。更何況該薪資如屬台灣冠良公
      司費用，台灣冠良公司豈有不列薪資費用，以減少繳納營利事業所得稅之理？
      顯見被告之核定係憑空臆測，並違反經驗法則，毫無事實根據可言。
乙、被告答辯意旨略以：
（一）我國綜合所得稅係採屬地主義，僅對中華民國來源所得課稅，所得稅法第八條
      所定之中華民國來源所得，有關勞務報酬，係以勞務提供地是否在我國境內為
      準，凡在我國境內提供勞務之報酬，均為中華民國來源所得，至於勞務報酬由
      何人支付及在何地支付，均在所不問。又依臺灣地區與大陸地區人民關係條例
      第二條第二款規定「本條例用詞定義如左：：：二、大陸地區指臺灣地區以外
      之中華民國領土。」及同條例第二十四條第一項前段「臺灣地區人民、法人、
      團體或其他機構有大陸地區來源所得者，應併同臺灣地區來源所得課徵所得稅
      。」故在大陸地區提供勞務之所得亦屬在中華民國境內提供勞務，應依所得稅
      法之規定，在大陸地區提供勞務之所得屬中華民國來源所得，應計入綜合所得
      總額課稅。
（二）依臺灣冠良公司之營運報告書及該公司與原告配偶黃良華簽訂之聘僱契約書，
      黃良華係臺灣冠良公司所僱派駐於大陸冠華公司負責驗貨之人員，另查香港冠
      良公司僅係將臺灣冠良公司之訂單轉予大陸或其他地區之工廠，且該公司並未
      證明黃良華之工作地點為香港，依常理判斷，黃良華本年應係於大陸地區工作
      ，是系爭薪資所得一、五八二、０００元，即不論係由大陸冠華公司或香港冠
      連公司所支付，均屬大陸地區來源所得，依前揭法條規定，皆應併課原告本年
      度綜合所得稅。又系爭薪資所得一、五八二、０００元，被告並未認係其受聘
      於臺灣冠良公司所支領之所得，原告所稱，係屬誤解。另原告本年度綜合所得
      稅結算申報，漏報薪資等所得計一、七七六、二六三元，違反所得稅法第七十
      一條第一項規定，經核定漏報課稅所得額一、七七六、二六三元，漏稅額一八
      二、０一八元，有結算申報書、核定通知書、各類所得扣繳暨免扣繳憑單及非
      扣繳資料可憑，違章事實堪以認定，被告依前揭規定，處以所漏稅額一七三、
      三六七元０‧五倍及八、六五一元０．二倍之罰鍰合計八八、四００元，並無
      不合。
    理  由
一、按「個人之綜合所得總額，以其全年左列各類所得合併計算之：第一類：：：第
    三類：薪資所得：凡公、教、軍、警、公私事業職工薪資及提供勞務者之所得」
    為所得稅法第十四條第一項第三類所明定，另「台灣地區人民、法人、團體或其
    他機構有大陸地區來源所得者，應併同台灣地區來源所得課徵所得稅。」亦為台
    灣地區與大陸地區人民關係條例第二十四條第一項前段所明定。而所謂大陸地區
    來源所得，係指在大陸地區提供勞務之報酬，至於勞務報酬由何人支付及在何地
    支付，均在所不問。又按「納稅義務人應於每年二月二十日起至三月底止，填具
    結算申報書，向該管稽徵機關，申報其上一年度內構成綜合所得總額或營利事業
    收入總額之項目及數額，以及有關減免、扣除之事實，並應依其全年應納稅額減
    除暫繳稅額、尚未抵繳之扣繳稅額及可扣抵稅額，計算其應納之結算稅額，於申
    報前自行繳納。：：：。」「納稅義務人未依本法規定自行辦理結算申報，而經
    稽徵機關調查，發現有依本法規定課稅之所得額者，除依法核定補徵應納稅額外
    ，應照補徵稅額，處三倍以下之罰鍰。」所得稅法第七十一條第一項及第一百十
    條第一項亦分別定有明文。
二、原告提起本件訴訟無非主張其配偶黃良華八十三年度同時受僱於於台灣冠良公司
    及香港冠連公司，其中香港冠連公司之薪資所得一、五八二、四００元，係由香
    港冠連公司給付，非屬中華民國來源所得，依法免納所得稅；因原告及配偶黃良
    華家庭仍居住臺灣及基於臺灣冠良公司與香港冠連公司之合作關係，香港冠連公
    司始委託臺灣冠良公司將薪資代為轉付黃良華，且臺灣冠良公司並未將轉付之薪
    資，列報為公司之費用，而被告無證據即認黃良華受僱於香港冠連公司之薪資所
    得其勞務提供地在大陸，併課原告之綜合所得稅，於法有違等語為論據，並提出
    台灣冠良公司之帳冊、傳票及香港冠連公司職員名冊為證。爰分述如下：
（一）原告主張其配偶黃良華任職於香港冠連公司，固據提出香港冠連公司職員名冊
      為證，然依該職員名冊記載，黃良華係香港冠連公司總經理，有該名冊附卷可
      稽，惟依台灣冠良公司營運報告書稱：「本公司原為從事鞋類之製造及外銷業
      務，自八十年起，由於國內勞工意識高漲，工資成本劇增等不利因素，不得不
      關閉原有之生產線，將製造生產之工作移由大陸工廠負責，惟本公司仍在台灣
      原有工廠繼續從事樣品開發，爭取國內外客戶之訂單，再轉交香港，大陸之製
      造工廠生產後外銷：：：，惟本公司爭取到訂單後，轉介給香港大陸工廠生產
      同時，由於大陸對製鞋之原物料短缺，本公司遂須接受香港公司之委託代為購
      置原物料再出口：：：由於係以本公司與客戶之良好關係接單，所以對生產產
      品之品質，本公司必須對客戶負全部責任，所以必須派遣人員赴大陸實地對產
      品之品質作必要之檢驗，自當有人事費用及大陸旅費之支出。（派駐大陸工廠
      人員有：張錦舜、洪賽調、黃香珍、黃慧美、劉政聰、黃峰俊、陳文樹等）。
      」有該營運報告書及台灣冠良公司與聘僱契約附原處分卷可稽，足見關於臺灣
      冠良公司、香港冠連公司及大陸冠華公司之關係，是臺灣冠良公司接訂單後，
      轉介香港冠連公司，再由大陸冠華公司生產出口。香港冠連公司其業務既僅是
      將臺灣冠良公司所接訂單轉介香港冠連公司，由大陸冠華公司生產，且依上述
      台灣冠良公司之營運報告書記載，原料係由台灣冠良公司採購並出口，且原告
      自承其配偶黃良華在香港冠連公司係從事聯繫及在大陸驗貨之工作（依香港冠
      連公司職員名冊記載職稱為總經理），足見原告之配偶黃良華自香港冠連公司
      所獲得之薪資確有因在大陸提供勞務之所得，況大陸冠華公司係原告配偶黃良
      華及案外人卓聖滕以個人名義間接投資設立。再依上述台灣冠良公司營運報告
      書記載：台灣冠良公司係因其與客戶之良好關係而接單，故對生產產品之品質
      ，台灣冠良公司必須對客戶負全部責任，而有派遣人員赴大陸實地對產品之品
      質作檢驗之必要，原告之配偶既投資其間，自必前往大陸從事工作及驗貨等事
      ，足見原告之配偶黃良華赴大陸之目的即為對產品之品質作檢驗及直接從事投
      資工作事項；而如上所述，原告之配偶黃良華在香港冠連公司之工作內容亦係
      包括在大陸驗貨及從事投資工作之事項，然原告配偶黃良華同時受僱於台灣冠
      良公司及香港冠連公司，其八十三年度全年薪資分別為一九七、０００元及一
      、五八二、四００元，其中香港冠連公司每月薪資情形分別為八十二年一一０
      、０００元，八十三年一月一一０、０００元、二月一一０、０００元、二月
      二六０、四００元（年終獎金）、三月一一０、０００元、四月一一０、００
      ０元、五月一一０、０００元、六月一一０、０００元、六月二千元（端午節
      ）、七月一一０、０００元、八月一一０、０００元、九月一一０、０００元
      、十月一一０、０００元、十一月一一０、０００元，而台灣冠良公司部分平
      均每月薪資一六、四一六元（一九七、０００除以十二等於一六、四一六．六
      七元），有臺灣冠良公司之工資表附原處分卷可稽，故依此薪資資料觀之，原
      告配偶黃良華每月之薪資所得中，自香港冠連公司取得者占約百分之八十九。
      又依原告主張，香港冠連公司與台灣冠良公司股東相同，其配偶黃良華薪資又
      係由台灣冠良公司代付，則黃良華卻自香港冠連公司獲得就台灣冠良公司八倍
      之薪資，其薪資給付情形及工作態樣，實有悖於常情。再依香港稅務條例規定
      ，停留時間全年不超過六十天者，無庸申報所得稅，原告配偶就其主張於香港
      之所得一、五八二、四００元，並未提出在香港有申報所得稅之資料，足見黃
      良華在香港停留時間全年不超過六十天甚明，原告之配偶黃良華在香港八十三
      年度全年停留期間既未超過六十天，加之目前前往大陸地區必需經由香港轉機
      ，乃眾所周知之事實，且其目前家庭仍居住台灣，則原告配偶黃良華在停留香
      港不滿六十天之時間，再扣除來往台灣及大陸地區在香港之轉機待機時間，如
      何為香港冠連公司工作，並獲得高達台灣冠良公司八倍之薪資，顯非合理。被
      告主張原告配偶黃良華自香港冠連公司受領之薪資所得一、五八二、四００元
      ，其勞務提供地亦在大陸地區，應堪採信。
（二）又系爭香港冠連公司之薪資所得，因係原告配偶在大陸地區服勞務之所得，屬
      大陸地區來源所得，故被告乃認原告應依前述台灣地區與大陸地區人民關係條
      例第二十四條第一項前段規定，併同台灣地區來源所得課徵所得稅，並非認定
      系爭原告配偶之薪資所得，係屬臺灣冠良公司所支付，故需併課所得稅等情，
      已經被告陳述甚詳，是臺灣冠良公司是否將系爭薪資所得列報為公司之費用，
      即與本件之認定無涉，原告據以主張系爭薪資所得非大陸地區來源所得，尚無
      可採。
三、綜上所述，系爭香港冠連公司給付原告配偶之薪資一、五八二、四００元，其勞
    務提供地既在大陸地區，自屬大陸地區來源所得，依前述台灣地區與大陸地區人
    民關係條例第二十四條第一項前段規定，自應與臺灣地區來源所得併課所得稅；
    而原告及其配偶八十三年度除系爭薪資所得一、五八二、四００元外，加計其餘
    利息、租賃所得，共計所得為一、七七六、二六三元，於辦理綜合所得稅結算申
    報時漏未申報，經核定漏報課稅所得額一、七七六、二六三元，逃漏所得稅一八
    二、０一八元等情，則有結算申報書、核定通知書、各類所得扣繳暨免扣繳憑單
    及非扣繳資料附原處分卷可稽，且原告明知其有前述所得卻未依法申報當年度所
    得稅，縱無故意亦難謂無過失，是被告依據所得稅法第七十一條第一項及第一百
    十條第二項暨財政部頒訂之稅務違章案件裁罰金額或倍數參考表規定，按原告應
    補徵之稅額，予以補徵，並處以所漏稅額一七三、三六七元０．五倍及八、六五
    一元０．二倍之罰鍰計八八、四００元（計至百元止），於法並無違誤，訴願決
    定予以維持，亦無不合，故原告起訴據以指摘，為無理由，應予駁回。
據上論結，本件原告之訴為無理由，爰依行政訴訟法第一百九十五條第一項後段、第
九十八條第三項前段，判決如主文。
中     華     民     國     九十     年      三      月      二十七     日
                    高 雄 高 等 行 政 法 院  第 三 庭
                                審 判 長 法  官    林 茂 權
                                         法  官    江 幸 垠
                                         法  官    戴 見 草
右為正本係照原本作成。
如不服本判決，應於判決送達後二十日內向本院提出上訴書狀，其未表明上訴
理由者，應於提起上訴後二十日內向本院提出上訴書（須按對造人數附繕本）
；如於本判決宣示或公告後送達前提起上訴者，應於判決送達後二十日內補提上
訴理由書（須附繕本）。未表明上訴理由者，逕以裁定駁回。
提起上訴應預繳送達用雙掛號郵票七份（每份三十四元）。
中      華      民      國     九十     年      三      月    二十七    日
                                     法院書記官    藍 慶 道


司法院資訊處製作；財團法人民間司法改革基金會備份。
